臺灣雲林地方法院刑事判決　　　　　　　100年度訴字第185號
公　訴　人　臺灣雲林地方法院檢察署檢察官
被　　　告　林彥孝
上列被告因違反毒品危害防制條例案件，經檢察官提起公訴（10
0 年度毒偵字第234 號），被告於準備程序進行中，就被訴事實
為有罪之陳述，本院依簡式審判程序審理，判決如下：
    主  文
林彥孝施用第一級毒品，累犯，處有期徒刑壹年，扣案注射針筒
壹支沒收。
    事  實
一、林彥孝前因施用毒品案件，經本院以92年度毒聲字第447 號
    裁定送觀察、勒戒後，認無繼續施用毒品傾向，於民國92年
    7 月1 日執行觀察、勒戒完畢釋放，並由臺灣雲林地方法院
    檢察署檢察官於92年7 月2 日以92年度毒偵字第589 號為不
    起訴處分確定；又因竊盜案件，經本院以92年度易字第324
    號判處有期徒刑8 月，緩刑3 年確定；另因施用毒品、竊盜
    案件，分別經本院以93年度訴字第558 號、93年度簡上字第
    144 號判處有期徒刑1 年1 月、8 月確定，並定其應執行有
    期徒刑1 年8 月確定，復由本院以94年度撤緩字第3 號裁定
    撤銷上開緩刑之宣告，上開各罪經接續執行，於95年8 月24
    日假釋出獄（期滿日為96年4 月3 日），惟林彥孝復於假釋
    期間，因竊盜案件，經本院以96年度易字第313 號判處有期
    徒刑4 月又15日確定（於96年10月6 日入監執行，尚未執行
    完畢），並撤銷上開假釋，執行殘刑7 月10日，並經減刑後
    ，於96年8 月18日執行完畢出獄。又因施用第一級毒品案件
    ，經本院以96年度訴字第715 號分別判處有期徒刑10月減為
    5 月、10月減為5 月確定後，再與上開本院以96年度易字第
    313 號判處之有期徒刑4 月又15日合併定應執行有期徒刑1
    年1 月確定；再因施用第一、二級毒品案件，經本院以96年
    度訴字第949 號分別判處有期徒刑1 年、6 月，並定應執行
    有期徒刑1 年4 月確定後，上揭案件經接續執行，於98年12
    月7 日假釋出監並付保護管束，嗣於98年12月23日因假釋期
    滿未經撤銷而執行完畢。詎其仍不知悔改，竟基於施用第一
    級毒品海洛因之犯意，於100 年2 月1 日上午8 時許，在雲
    林縣四湖鄉四湖公園公廁旁，以將第一級毒品海洛因摻水置
    入針筒內注射身體之方式，施用第一級毒品海洛因1 次，嗣
    於施用後，當場為員警查獲，並扣得其所有供注射毒品之注
    射針筒1 支，又採集其尿液送驗，檢驗結果呈第一級毒品嗎
    啡之陽性反應，始悉上情。
二、案經雲林縣警察局臺西分局報請臺灣雲林地方法院檢察署檢
    察官偵查起訴。
    理  由
一、被告林彥孝所犯係死刑、無期徒刑、最輕本刑為3 年以上有
    期徒刑以外之罪，其於準備程序就前揭被訴事實為有罪之陳
    述，經告知簡式審判程序之旨，並聽取其與公訴人之意見後
    ，本院認無不得或不宜改依簡式審判程序進行之處，爰依刑
    事訴訟法第273 條之1 第1 項規定，裁定由受命法官獨任進
    行簡式審判程序。
二、上揭犯罪事實，業據被告於警詢、偵查及本院準備程序暨簡
    式審判程序審理時均坦承不諱，又被告於為警查獲時，經採
    尿送驗，由詮昕科技股份有限公司以酵素免疫分析法（ＥＩ
    Ａ）初步檢驗，再以氣相層析質譜儀法（ＧＣ／ＭＳ）確認
    檢驗結果，呈嗎啡陽性反應，此有該中心報告日期100 年2
    月17日之濫用藥物尿液檢驗報告、雲林縣警察局臺西分局委
    託檢驗尿液代號與真實姓名對照認證單各1 紙（詳偵卷第51
    頁、第22頁）附卷可稽，復有被告所有用以注射毒品海洛因
    之注射針筒1 支扣案可查，足以佐證被告之自白與事實相符
    ，堪認為真實。又按92年7 月9 日修正公布，並於93年1 月
    9 日施行之毒品危害防制條例刪除2 犯及3 犯之規定，一改
    修法前繁雜之處遇程序，僅將施用毒品者簡化區分為初犯、
    再犯，並認施用毒品者係屬病患性犯人，以觀察、勒戒戒除
    其身癮，並以強制戒治去除其心癮。經觀察、勒戒或強制戒
    治執行完畢釋放後，若係5 年後再犯該條例第10條施用毒品
    罪者，與同條例第20條第1 項、第2 項關於「初犯」之處理
    方式相同，檢察官應先聲請法院裁定令被告入勒戒處所觀察
    、勒戒，並視有無繼續施用毒品傾向，決定應予釋放、為不
    起訴之處分，或應聲請法院裁定令入勒戒處所強制戒治；若
    係5 年內「再犯」同條例第10條施用毒品罪者，依同條例第
    23 條 第2 項規定，檢察官則應依法追訴。觀諸該條例第20
    條第3 項之修正理由：「觀察、勒戒或強制戒治5 年後再犯
    者，顯見前所實施之觀察、勒戒或強制戒治已足以遮斷其施
    用毒品之癮，為期自新及協助其戒除毒癮，對此5 年後再犯
    者，爰明定仍適用初犯之規定，先經觀察、勒戒、強制戒治
    之程序。」及同條例第23條第2 項之修正理由：「為配合簡
    化施用毒品犯之刑事處遇程序，並鑑於經觀察、勒戒或強制
    戒治執行完畢釋放後5 年內再犯者，其再犯率甚高，原據以
    實施之觀察、勒戒及強制戒治既已無法收其實效，自應施以
    刑事處遇」，顯然如施用毒品者係前經觀察、勒戒或強制戒
    治等治療程序執行完畢5 年後，始再施用毒品之「初犯」，
    因前所執行之觀察、勒戒或強制戒治已足收戒除毒癮之效，
    自應重新執行觀察、勒戒或強制戒治等治療程序，並於治療
    程序執行完畢後，由檢察官為不起訴處分，毋庸對之追訴處
    罰；反之，在「再犯」之情形，因其先前所為治療程序顯未
    能收戒斷毒癮之效，且考量施用毒品者之再犯率偏高，乃簡
    化其刑事處遇程序，而逕予追訴處罰，不再施以治療程序。
    參酌上開立法理由，修正毒品危害防制條例就施用毒品者，
    祇於「初犯」及「5 年後再犯」二種情形，有其追訴條件之
    限制，即須於初犯經觀察、勒戒或強制戒治釋放後，5 年內
    均無施用毒品之行為，始能認其前所實施之觀察、勒戒或強
    制戒治已足遮斷毒癮，而得於5 年後再犯時，再予適用初犯
    之規定，重行觀察、勒戒等程序。倘5 年內已經再犯，被依
    法追訴處罰，縱其第3 次（或第3 次以上）施用毒品之時間
    在初犯釋放5 年以後，即與「5 年後再犯」之情形有別，且
    因已於「5 年內再犯」，顯見其再犯率甚高，原實施觀察、
    勒戒或強制戒治，已無法收其實效，而無5 年戒斷期之存在
    ，自無再經觀察、勒戒及強制戒治之必要，即應依該條例第
    10條處罰，始符新法修正之本旨（最高法院95年度臺非字第
    59號、第65號判決意旨同此）。經查：本案被告前因施用毒
    品案件，經法院裁定送觀察、勒戒執行後，認無繼續施用毒
    品之傾向，而於92年7 月1 日執行完畢釋放出所，並由臺灣
    雲林地方法院檢察署檢察官以92年度毒偵字第589 號為不起
    訴處分確定，又於觀察、勒戒執行完畢釋放出所之5 年內，
    因違反毒品危害防制條例案件，經法院分別判處有期徒刑確
    定，已如上述，足認被告於5 年內已再犯，經依法追訴、處
    罰，係「五年內再犯」案件，縱其於本案上開時地（第三次
    以上）再度施用毒品之時間，在初犯經觀察、勒戒執行完畢
    釋放5 年以後，已不合於「五年後再犯」之規定，仍屬「五
    年內再犯」案件，且因已於「五年內再犯」，顯見其再犯率
    甚高，原實施觀察、勒戒，已無法收其實效，即應逕行追訴
    處罰（最高法院95年第7 次刑事庭會議決議參照）。從而，
    本件事證明確，被告施用第一級毒品海洛因1 次之犯行，堪
    以認定，應依法論科。
三、按海洛因係毒品危害防制條例第2 條第2 項第1 款所規範之
    第一級毒品，被告予以施用，核其所為係犯毒品危害防制條
    例第10條第1 項之施用第一級毒品罪。其施用第一級毒品海
    洛因前持有第一級毒品海洛因之低度行為，為施用之高度行
    為所吸收，不另論罪。又被告前有事實欄所載科刑、執行前
    案紀錄，有臺灣高等法院被告前案紀錄表1 份在卷可憑，於
    前案有期徒刑執行完畢後5 年內，故意再犯本件有期徒刑以
    上之罪，應論以累犯，依刑法第47條第1 項之規定予以加重
    其刑。爰審酌被告前有多次毒品前科，此有臺灣高等法院被
    告前案紀錄表附卷可憑，且經觀察、勒戒執行完畢釋放後，
    竟仍不知改悔，陷於毒癮而難以自拔，危害國民健康，及其
    犯罪之動機、手段、於本件犯罪後尚能坦承犯行，態度良好
    等一切情狀，量處如主文所示之刑。
四、扣案被告所有之注射針筒1 支，為被告所有供其施用毒品所
    用（但非專供）之物，依刑法第38條第1 項第2 款、第3項
    之規定，均予以一併宣告沒收。
據上論斷，依刑事訴訟法第273 條之1 第1 項、第299 條第1 項
前段，毒品危害防制條例第10條第1 項，刑法第11條前段、第47
條第1 項、第38條第1 項第2 款，判決如主文。
本案經檢察官江柏青到庭執行職務。
中    華    民    國    100   年    3     月    22    日
                  刑事第五庭  法  官  張文俊
以上正本證明與原本無異。
如不服本判決，應於收受判決後10日內，向本院提出上訴書狀，
並應敘述具體理由；其未敘述上訴理由者，應於上訴期間屆滿後
20日內，向本院補提理由書（均須按他造當事人之人數附繕本）
，「切勿逕送上級法院」。
                              書記官  邱明通
中    華    民    國    100   年    3     月    22    日
附錄本案論罪科刑法條全文：
毒品危害防制條例第10條
施用第一級毒品者，處6 月以上5 年以下有期徒刑。
施用第二級毒品者，處3 年以下有期徒刑。